臺灣臺東地方法院刑事判決　　　　　　　96年度易緝字第16號
公　訴　人　臺東地方法院檢察署檢察官
被　　　告　乙○○
上列被告因妨害兵役案件，經檢察官提起公訴（95年度偵緝字第
77號），被告於本院準備程序期日就被訴事實為有罪之陳訴，經
合議庭評議後，裁定改由受命法官獨任進行簡式審判程序，並判
決如下：
    主  文
乙○○後備軍人意圖避免召集處理，居住處所遷移，無故不依規
定申報，致使臨時召集令無法送達，累犯，處有期徒刑捌月。
    事  實
一、乙○○於民國93年間，因妨害兵役案件，於93年8月3日經本
    院判處有期徒刑6月確定，於94年7月6日縮刑期滿執行完畢
    。詎猶不知悔改，明知因案停役，於停役原因消滅後，隨時
    有接獲回役應召之可能，竟意圖避免召集，於94年7月15日
    ，搬離臺東縣達仁鄉土村3鄰土號44號住居所後，未將
    戶籍遷出，亦未依規定申報實際住所，且未留下通訊方式與
    居住該處之親人聯繫，即逕自搬至臺南縣，致使臺東縣後備
    司令部所發，編列其為386號回役臨時召集之應召員，指定
    應於94年9月19日前往第二地區支指部報到之臨時召集令，
    經由其父伍明誓於94年9月8日晚間9時30分許代收後無法送
    達，而逃避兵役召集。檢察官起訴後，經合法傳喚未到，顯
    已逃匿，由本院以96年1月26日96年東院和刑義緝字第19號
    發布通緝，迄同年7月25日零時許，在桃園縣楊梅鎮○○街
    85號戰慄天堂網咖為警緝獲（非自動歸案）。
二、案經臺東縣後備司令部移送臺灣臺東地方法院檢察署檢察官
    偵查起訴。
    理  由
一、本件被告所犯並非死刑、無期徒刑、最輕本刑為3 年以上有
    期徒刑之罪或高等法院管轄第1 審案件，而於準備程序進行
    中，被告先就被訴事實為有罪之陳述，經本院告知簡式審判
    程序之旨，並聽取公訴人、被告之意見後，由本院合議庭以
    裁定由受命法官獨任進行簡式審判程序，核先敘明。
二、訊據被告乙○○對於上開犯罪事實於警詢、偵訊及本院審理
    中坦承不諱，並經其父伍明誓於警詢中證述甚詳，復有上開
    臨時召集令收領回執1份及臺東縣後備司令部94年11月17日
    岩愛字第0940003748號函附之移送報告書在卷可參；且被告
    曾逃兵，經軍事法院判處有期徒刑7月，緩刑2年，又因妨害
    兵役案件遭緩起訴處分，復因妨害兵役案件經本院判處有期
    徒刑6月確定，而入監服刑，此有臺灣高等法院被告前案紀
    表1份在卷可參，是其已有數度因入監執行停役嗣出監後應
    召回役之情況。故其明知於上開停役原因消滅後，隨時有接
    獲回役應召之可能，若欲搬離戶籍地，自應與居住該處之親
    人即其父伍明誓保持密切聯繫，或留下通訊方式，以待服役
    通知，而被告自承因家中無電話亦無手機故家人無法聯絡之
    ，致伍明誓代收上開召集令後無法送達被告，且被告係遲至
    95年4月10日始經臺灣臺東地方法院檢察署通緝到案，其顯
    有避免徵召之意圖甚明，本案事證已明，被告之犯行洵堪認
    定，應依法論科。
三、按後備軍人居住所遷移無故不依規定申報，致通報人無法轉
    達召集令者，應依妨害兵役治罪條例第11條第3項規定辦理
    （最高法院66年度第2次刑庭庭長會議決定參照，其時該條
    例第11條第3項，即相當於現行法第10條第3項；另參照最高
    法院91年度臺上字第4573號判決、95年度臺非字第255號判
    決）。故本件臨時召集令由伍明誓收受後，因不知被告去處
    ，故不能通知其及時應召，則被告因居住處所遷移，無故不
    依規定申報，致使臨時召集令無法送達，核其所為，係犯妨
    害兵役治罪條例第10條第3項、第1項第3款之罪，應依同條
    例第5條科刑。被告因妨害兵役案件，經本院以93年度東簡
    字第186號判處有期徒刑6月確定，於94年7月6日縮刑期滿執
    行完畢，有臺灣高等法院被告前案紀錄表1份在卷可稽，因
    被告為故意犯，不論依修正前刑法第47條或修正後之刑法第
    47條第1項之規定，均構成累犯，對被告而言並無有利或不
    利之情形，故毋庸比較，應逕適用裁判時法律（最高法院95
    年11月7日第21次刑庭會議決議參照），即依修正後刑法第
    47條第1項規定論以累犯，並加重其刑。爰審酌被告素行不
    佳，為躲避兵役，一再逃兵及避免召集，危害我國役政及國
    軍之管理，另審酌其犯罪後坦承犯行，尚有悔意等一切情狀
    ，量處如主文所示之刑。又中華民國九十六年罪犯減刑條例
    雖經立法院制定，並經總統於96年7月4日公布，自96年7月
    16日起生效，惟本件被告係本院於前開減刑條例施行前通緝
    ，且係經緝獲到案而非自動歸案，依前開減刑條例第5條規
    定，尚無該減刑條例之適用。
四、被告行為後，妨害兵役治罪條例於95年5月30日公布修正，
    並自同年7月1日施行，修正後刪除原條例第23條：「犯本條
    例之罪，處6月以上有期徒刑以上之刑者，並宣告褫奪公權
    」，比較舊法結果，自以刪除後之新法較有利於被告，應適
    用修正後之規定，而毋庸諭知褫奪公權，附此敘明。
據上論斷，應依刑事訴訟法第273條之1第1項、第299條第1項前
段，妨害兵役治罪條例第10條第3項、第1項第3款、第5條，刑法
第2條第1項、第11條前段、第47條第1項，判決如主文。
本案經檢察官甲○○到庭執行職務
中　　華　　民　　國　　96　　年　　8 　　月　　21　　日
                  刑事第一庭    法  官  徐淑芬
以上正本證明與原本無異。
如不服本判決應於收受本判決後10日內向本院提出上訴書狀；上
訴書狀應敘述具體理由。未敘述上訴理由者，應於上訴期間屆滿
後20日內向本院補提理由書狀（均須按他造當事人之人數附繕本
）。「切勿逕送上級法院」。
                                書記官  王希文
中　　華　　民　　國　　96　　年　　8 　　月　　21　　日
附錄本案論罪科刑法條全文
妨害兵役治罪條例第10條
後備軍人意圖避免召集處理有下列行為之一者，處 1 年以下有期
徒刑、拘 役或科新臺幣 9 萬元以下罰金：
一  離營歸鄉無故不依規定報到，或重複申報戶籍者。
二  拒絕依規定調查，或體格檢查不到者。
三  居住處所遷移，無故不依規定申報者。
國民兵犯前項第 3 款之罪者，處 6 月以下有期徒刑、拘役或科
新臺幣 3 萬元以下罰金。
後備軍人犯第 1 項之罪或國民兵犯前項之罪，致使召集令無法送
達者，以意圖避免召集論；分別依第 5 條或第 6 條科刑。
妨害兵役治罪條例第5條
意圖避免動員召集或臨時召集，而有下列行為之一者，處五年以
下有期徒刑：
一  捏造免役、除役、轉役、緩召、逐次召集或儘後召集原因者。
二  毀傷身體者。
三  緩召、逐次召集或儘後召集原因消滅後，無故逾三十日未自動
    申報者。
四  拒絕接受召集令者。
五  應受召集，無故逾入營期限二日者。
六  使人頂替本人應召者。
